【裁判字號】    95,台上,1772
【裁判日期】    950407
【裁判案由】    違反著作權法
【裁判全文】
最高法院刑事判決            九十五年度台上字第一七七二號
    上  訴  人  甲○○
                        樓之1.
    選任辯護人  陳亭蘭律師
上列上訴人因違反著作權法案件，不服台灣高等法院台中分院中
華民國九十四年十月十三日第二審判決（九十四年度上訴字第一
七八四號；起訴案號：台灣台中地方法院檢察署九十三年度偵字
第一二二二五號），提起上訴，本院判決如下：
    主  文
上訴駁回。
    理  由
按刑事訴訟法第三百七十七條規定：上訴於第三審法院，非以判
決違背法令為理由，不得為之。是提起第三審上訴，應以原判決
違背法令為理由，係屬法定要件；如上訴理由狀並未依據卷內訴
訟資料具體指摘原判決不適用何種法則或如何適用不當，或所指
摘原判決違法情事，顯與法律規定得為第三審上訴理由之違法情
形不相適合時，均應認其上訴為違背法律上之程式，予以駁回。
上訴意旨略稱：(一)本件錄音譯文是否真正，攸關上訴人有無意圖
營利犯罪事實之認定。而上訴人於偵查及第一審分別陳稱「我確
實有破解，但絕對沒有販賣，而且不能僅憑譯文就認定我有在販
賣」、「（對於電話錄音譯文有何意見）我當時是因為離職了，
隨便聊聊」、「（對於陳懷晴出具電話錄音同意書有何意見）沒
有意見，但內容我不同意」，顯見上訴人對錄音譯文有意見。第
一審及原審未播放錄音帶內容以明事實，該證據並非不易調查或
不能調查。再以該錄音帶是否確為上訴人與陳懷晴間之談話？音
質是否清晰？譯文是否逐字翻譯而無刻意編撰或斷章取義？且該
譯文長達五頁，上訴人能否於法院提示過程指出錯誤，誠有疑義
。原審未勘驗該錄音帶內容，自有應於審判期日調查之證據而未
予調查之違法。(二)原判決認定上訴人意圖營利而以重製之方法侵
害他人著作權，無非以上訴人於法務部調查局台中市調查站（以
下簡稱台中市調查站）訊問時之自白，及被害人點將家企業股份
有限公司（以下簡稱點將家公司）所提供之錄音帶譯文為依據。
惟上訴人於第一審及原審經法官詢以曾在台中市調查站供稱有人
出價新台幣（下同）二十萬元請其破解時，迭次陳稱因害怕亂講
、當時被查獲很緊張而自編、並無營利意圖及基於好奇心而破解
等語，則上訴人之自白是否足為認定意圖營利之依據，已有疑問
。而原審未曾提示或播放錄音帶，且上訴人並非法律專家，對證
據能力一詞毫無認識，第一審及原審又未詳為闡明解釋，該錄音
帶顯然未足使犯罪事實獲得確信。原判決逕將錄音帶譯文採為上
訴人自白之補強證據，自有適用法則不當之違法。(三)原判決認上
訴人意圖營利而以重製之方法侵害他人之著作財產權，科處上訴
人有期徒刑八月。理由稱上訴人「為圖牟私利，竟未經點將家公
司及音樂著作權協會之同意或授權，即擅自重製告訴人點將家公
司及音樂著作權協會享有著作財產權之著作，並仿冒告訴人點將
家公司如附件所示之註冊商標，犯罪之動機、目的、手段，所得
利益及對告訴人點將家公司及音樂著作權協會之商譽、營業收益
及其他合法商家之權益所造成之損害，且就真正商標權所表彰之
品質及商譽亦生影響，又破壞我國致力於智慧財產權保護之國際
聲譽」云云。惟就上訴人如何獲得利益及造成如何之損害，未有
具體論述，而事實上並未造成點將家公司之損害，且上訴人亦未
獲得利益。原審未命點將家公司提出九十二年六月以後迄今之各
月營業報告書，逐月比對其業績，究明上訴人並非惡意侵害點將
家公司之著作權，並查明上訴人之行為對點將家公司之商機毫無
影響，復未調閱上訴人之財產歸戶資料或帳戶資金往來情形，科
處上訴人有期徒刑八月，自有判決理由不備之違法。又原判決事
實欄並無任何關於上訴人如何侵害營業收益或散佈硬碟造成商譽
受損之記載，以上揭理由而量處上訴人有期徒刑八月，亦有理由
矛盾之違法云云。
經查，本件原判決認定上訴人甲○○有原判決事實欄一所載之犯
行，因而撤銷第一審之科刑判決，改判仍依想像競合犯之規定，
從一重論處上訴人意圖營利而以重製之方法侵害他人之著作財產
權罪刑，已敘述其所憑之證據及認定之理由。對於上訴人於原審
否認有何違反著作權法或商標法之犯行，辯稱：伊為破解硬碟保
護程式及重製盜版硬碟之行為，並無牟取不法利益之意圖，單純
祇是出於好奇及滿足自己之成就感云云，顯係事後飾卸之詞，無
足採信，已依憑卷證資料，詳加指駁。所為合法之事實認定，俱
有卷內證據資料足憑，從形式上觀察，原判決並無違法之情形存
在。按刑事訴訟法所稱依法應於審判期日調查之證據，係指與待
證事實有重要關係，在客觀上顯有調查必要性而言，必其證據與
判斷待證事實之有無，具有關聯性，得據以推翻原判決所確認之
事實，而為不同之認定，若所證明之事項已臻明瞭，未為無益之
調查，並無違法之可言。原判決理由一(三)依憑上訴人於九十二年
九月三十日與陳懷晴間之通話錄音譯文，認上訴人於台中市調查
站訊問時之自白與事實相符。而稽之卷內資料，上訴人於第一審
供稱「（對於檢察官所提電話通話譯文有何意見〔提示並告以要
旨〕）我確實有打電話給陳懷晴，也有講電話譯文裡面的那些話
，對於譯文沒有意見」、「（對於告訴人提出電話錄音譯文有何
意見〔提示並告以要旨〕我當時是因為離職了，隨便聊聊」、「
我打電話給陳小姐，是同事間隨便聊聊而已，沒有任何意思」（
第一審卷第二十、三七、四四頁），於原審經審判長提示第一審
所言並告以要旨後，詢以有何意見時，亦稱：「無」。且上訴人
於第一審所稱不同意一節，係就卷附陳懷晴所出具其與上訴人電
話通話錄音同意書（偵查卷第六五頁）所表示之意見，與上揭錄
音內容無關。則原審認卷附上訴人與陳懷晴間通話錄音譯文與錄
音帶內容相符，未勘驗該錄音帶內容而為無益之調查，自非違法
。況上訴人於原審經審判長詢以尚有證據請求調查時，復答稱「
無」（原審卷第五五頁）。上訴意旨(一)就其於第一審及原審已無
爭執之事項，徒執自己之說詞，指摘原判決有應於審判期日調查
之證據而未予調查之違法云云，自非上訴第三審之適法理由。次
按取捨證據及認定事實，乃事實審法院職權之行使，其對證據證
明力所為之判斷，苟係基於吾人日常生活之經驗，而未違背客觀
上應認為確實之定則，並已敘述其何以為此一判斷之理由者，即
不能指為違法。原判決認定上訴人有原判決事實欄一所載之犯行
，已於理由一(三)依憑上揭錄音內容及上訴人於台中市調查站訊問
時自白論斷，綦詳。而上訴人於第一審及原審所稱因害怕亂講、
當時被查獲很緊張而自編、並無營利意圖及基於好奇心而破解，
始在台中市調查站供稱有人出價二十萬元請其破解云云，亦非足
認其在台中市調查站所為不利於己之供述非出於任意性。原審未
提示或播放錄音帶內容，採用上揭錄音譯文為上訴人自白之補強
證據，並無證據上適用法則不當之違法情形。上訴意旨(二)置原判
決所為之明白論斷於不顧，猶執已為原審不採之陳詞爭辯，對原
審取捨證據與自由判斷證據證明力之職權行使，泛指其為違法，
要非適法之第三審上訴理由。再按有罪之判決所認定之事實而應
記載於判決書者，乃指與論罪科刑暨適用法令有關之事實，如犯
罪構成要件之事實、刑之加重減輕之事由、故意、過失等而言。
至刑法第五十七條所列科刑時應審酌之情狀，非屬於犯罪構成要
件，以經自由證明為已足。原判決科處上訴人有期徒刑八月，已
於理由三敘明其所審酌之事項，原判決事實欄未記載此等與犯罪
構成要件之事實、刑之加重減輕之事由、故意、過失等無關之事
項，並無理由矛盾之違法。又原判決雖未命點將家公司提出九十
二年六月以後迄今之各月營業報告書，逐月比對其業績，亦未調
閱上訴人之財產歸戶資料或帳戶資金往來情形，惟原審本諸上訴
人以重製之方法侵害他人之著作財產權之客觀事實，認定上訴人
之行為造成被害人財產及商譽之損害，並未逾自由證明之範圍。
上訴意旨(三)漫意指摘原判決量刑違法，核與法律規定得為第三審
上訴理由之違法情形，不相適合。至其餘上訴意旨所執各詞，原
判決或已在理由中論斷綦詳，並無上訴意旨所指之違法情形；或
係以自己主觀之說詞，就原審採證認事之職權行使或與犯罪構成
要件無涉之枝節，漫為單純之事實上爭辯，亦難認係適法之第三
審上訴理由。衡以上述之說明，應認其上訴違背法律上之程式，
予以駁回。又本件既為程序上駁回之判決，上訴人請求宣告緩刑
，本院無從審酌，附此敘明。
據上論結，應依刑事訴訟法第三百九十五條前段，判決如主文。
中    華    民    國  九十五  年    四    月    七    日
                      最高法院刑事第十庭
                          審判長法官  洪  清  江
                                法官  石  木  欽
                                法官  李  伯  道
                                法官  林  勤  純
                                法官  陳  晴  教
      本件正本證明與原本無異
                                      書  記  官
中    華    民    國  九十五  年    四    月   十七   日
                                                      Ｌ


司法院資訊處製作；財團法人民間司法改革基金會備份。
